臺灣臺北地方法院刑事判決　　　　　　　　　　　　　　九十年度訴字第七六九號
　　公　訴　人　臺灣臺北地方法院檢察署檢察官
　　被　　　告　乙○○
　　選任辯護人　何兆龍律師
　　　　　　　　梁育純律師
右列被告因行賄案件，經檢察官提起公訴（九十年度偵字第五八號），本院判決如
左：
    主  文
乙○○非依據法令從事公務之人員，亦非受公務機關委託承辦公務之人，對於依據法
令從事公務之人員，關於違背職務之行為，交付賄賂，處有期徒刑伍月，褫奪公權壹
年。
    事  實
一、乙○○原係陸軍步兵第一五一師司令部工兵連二兵，於民國八十八年九月八日因
    逃亡案件羈押於陸軍第六軍團看守所（原設桃園縣八德市○○路四四五號，現遷
    至桃園縣八德市○○路○段一二三三巷四十八弄三０一號），不具有依據法令從
    事公務之人員或受公務機關委託承辦公務之人之身分，明知羈押之被告在看守所
    內不得使用行動電話，於八十八年九月中旬至同年十月二十六日下午七時七分許
    期間，竟在負責該所羈押被告之看管及戒護等職務之看守所下士戒護丁○○（業
    經國防部高等軍事法院另案判決）將其所有之遠傳電信股份有限公司（下稱遠傳
    公司）門號0000000000號易付卡行動電話，利用執行看管及戒護勤務
    之機會，違背其職務，擅自攜入押區，親自或透過在押人犯林祥龍或甲○○提供
    予乙○○在押房廁所或庫房內撥打對外聯絡，嗣丁○○於同年九月下旬及十月上
    旬，先後親自或透過在押人犯林祥龍或甲○○要求乙○○交付新臺幣（下同）五
    千元始能繼續使用行動電話，乙○○遂於同年十月上旬先後二次利用不知情之胞
    弟莊雲弘以郵政報值掛號郵寄各五千元至丁○○所指定不知情之友人康孟頌位於
    臺北市○○○路○段四十一之三號辦公室，丁○○再於休假外出時前往收取，而
    對於依據法令從事公務之看守所下士戒護丁○○交付賄賂共一萬元。乙○○並於
    國防部北部地方軍事法院桃園分院檢察署軍事檢察官偵查與臺灣臺北地方法院檢
    察署檢察官偵查時（以下均簡稱偵查時）及本院第一次調查時自白交付賄賂等情
    事。
二、案經憲兵第三機動調查組發覺，報請國防部北部地方軍事法院桃園分院檢察署軍
    事檢察官偵辦後，函移臺灣桃園地方法院檢察署，呈請臺灣高等法院檢察署令轉
    臺灣臺北地方法院檢察署檢察官偵查起訴。
    理  由
一、訊據被告乙○○於偵查及本院第一次調查時對於右揭犯罪事實均自白不諱，惟嗣
    辯稱：其不知在看守所不能用行動電話，第一次匯五千元是付打電話的錢，後來
    聽甲○○講，鄰房在押被告丙○○因使用丁○○之行動電話後，沒有匯錢，就被
    打，其害怕被打，就匯第二次錢云云。經查：
  (一)右揭事實，業據被告於國防部北部地方軍事法院桃園分院檢察署軍事檢察官偵查
    、臺灣臺北地方法院檢察署檢察官偵查及本院第一次調查時坦承不諱，有各該筆
    錄在卷可憑，復經證人林祥龍、丁○○、甲○○、康孟頌分別於偵查時及本院調
    查時到庭證述屬實，並有上開門號0000000000號行動電話通聯紀錄一
    冊及中華電信臺灣北區電信分公司八十八年十月份國內長途通話明細清單一件在
    卷可佐，被告上開任意性自白與事實相符，堪以採信。
  (二)被告雖辯稱：其不知看守所不能打行動電話，所匯款項係付電話費用，且係因害
    怕被打才匯款云云，然而被告於本院調查時已供明：，在押房打行動電話要躲在
    攝影機照不到的地方；他們（指甲○○、丁○○）只說匯五千元來，就讓伊繼續
    使用，其總共撥打十幾通電話，費用應該不會超過一萬元等語，足見被告明知在
    押區不能使用行動電話對外聯絡，始於撥打上開行動電話時刻意躲藏，以隱匿其
    違規使用行動電話之行為，且其給付上述款項予證人丁○○，係為求能繼續使用
    上開行動電話，則其所交付之賄款與證人丁○○違背職務擅自提供行動電話予被
    告使用之行為間具有對價關係甚明。又被告於本院調查時已供稱：丁○○沒有直
    接恐嚇伊，因其看到鄰房有人地板擦不好、看不順眼被打，而丁○○管理其等生
    活起居，所以認為他們被打與丁○○有關等語，足見證人丁○○並未以恐嚇之方
    式迫使被告交付財物，況證人丁○○且到庭證述：並未因不繳使用電話之費用而
    指示押區人犯毆打丙○○，否則總共有十多人用過行動電話，但只有三人付錢，
    如果沒付就要打人，是否要打十多人等語；又證人甲○○亦到庭證稱：其未曾向
    被告說過丙○○係因未交付使用行動電話之費用遭毆打等語，是並無積極證據足
    認被告係在遭恐嚇之情形下始交付上開款項予證人丁○○，則被告所辯上情，並
    不足採。
  (三)綜上所述，被告嗣於本院審理時翻異前詞，以上開情詞置辯，顯係卸責之詞，不
    足採信。本件事證明確，被告犯行堪予認定，應依法論科。
二、核被告乙○○所為，係犯貪污治罪條例第十一條第二項、第一項之不具公務人員
    身分，對公務人員違背職務之行為交付賄賂罪。被告迭於偵查時及本院第一次調
    查時自白犯罪，應依貪污治罪條例第十一條第三項後段規定減輕其刑。又其對外
    撥打電話均與家人聯絡，未謀其他不法情事，情節尚屬輕微，且交付賄賂之財物
    僅一萬元而在五萬元以下，應依同條例第十二條第二項、第一項之規定遞減輕其
    刑。爰審酌被告之犯罪動機、目的、手段、所生之危害及犯罪後之態度等一切情
    狀，量處如主文所示之刑，並依貪污治罪條例第十七條之規定，宣告褫奪公權一
    年。至辯護人聲請傳喚康孟頌以證明其收受第一次被告郵寄郵政報值掛號信之時
    間，然而證人康孟頌已於八十九年五月三日國防部北部地方軍事法院桃園分院檢
    察署軍事檢察官偵查時到庭結證稱其印象中收到三次現金袋，都在八十八年十月
    間，確實時間已經忘記等語，由此已足認定被告前揭犯罪事實，自無再行傳喚該
    名證人之必要，附此敘明。
據上論斷，應依刑事訴訟法第二百九十九條第一項前段，貪污治罪條例第十一條第二
項、第一項、第三項後段、第十二條第二項、第十七條，刑法第十一條前段、第三十
七條第二項，判決如主文。
本案經檢察官俞秀端到庭執行職務
中    華    民    國      九十一        年      三      月    二十五    日
                                      臺灣臺北地方法院刑事第八庭
                                          法  官  張筱琪
右正本證明與原本無異。
如不服本判決，應於判決送達後十日內向本院提出上訴狀(應抄附繕本)。告訴人
或被害人如對於本判決不服者，應具備理由請求檢察官上訴，其上訴期間之計算
係以檢察官收受判決正本之日期為準。
                                          書記官  吳一凡
中    華    民    國      九十一        年      四      月      二      日
附錄本案所犯法條全文
貪污治罪條例第十一條
對於第二條人員，關於違背職務之行為，行求、期約或交付賄賂或其他不正利益者，
處一年以上七年以下有期徒刑，得併科新臺幣三百萬元以下罰金。不具第二條人員之
身分而犯前項之罪者，亦同。
犯前二項之罪而自首者，免除其刑；在偵查或審判中自白者，減輕或免除其刑。
